【裁判字號】    90,上易,2109
【裁判日期】    901127
【裁判案由】    違反電子遊戲場業管理條例
【裁判全文】
臺灣高等法院臺中分院刑事判決                    九十年度上易字第二一九號
    上  訴  人
    即  被  告  乙○○
    上  訴  人
    即  被  告  丙○○
    右二人共同
    選任辯護人  施瑞章
右列上訴人等因違反電子遊戲場業管理條例案件，不服臺灣彰化地方法院九十年度易
字第六五五號中華民國九十年六月十二日第一審判決（起訴案號：臺灣彰化地方法院
檢察署八十九年度偵字第六０七０號），提起上訴，本院判決如左：
    主      文
原判決撤銷。
乙○○、丙○○共同違反未依電子遊戲場業管理條例規定辦理營利事業登記者，不得
經營電子遊戲場業之規定，各處有期徒刑陸月，併科罰金新台幣伍拾萬元，有期徒刑
如易科罰金，均以參佰元折算壹日，罰金如易服勞役，均以罰金總額與陸個月之日數
比例折算之。扣案如附表所示之物，均沒收。
    事      實
一、乙○○與丙○○原係同居朋友。乙○○前於民國（下同）八十年五月間，曾在彰
    化縣埤頭鄉○○村○○路○段九四號處，擺置麻將、水果盤等賭博性電動機具，
    經臺灣彰化地方法院於八十年十月四日以八十年斗簡字第一九號判處罰金壹萬元
    ；於八十三年間在彰化縣溪湖鎮○○街二五號經營明星育樂城，公然陳列經主管
    機關教育部公告查禁之樸克變異體（鑽石賓果）賭博性電動機具，經原審法院員
    林簡易庭於八十四年一月十二日以八十四年員秩字第三號處罰鍰新台幣壹萬陸仟
    元確定。丙○○於八十一年間，曾犯賭博罪經台灣高雄地方法院岡山簡易庭於八
    十一年七月二十三日以八十一年度岡簡字第三三三三號判處罰金玖仟貳佰元確定
    ；於八十四年間在彰化縣溪湖鎮○○街二五號處經營明星育樂城，公然陳列經主
    管機關教育部公告查禁之樸克變異體（鑽石賓果）賭博性電動機具，經原審法院
    員林簡易庭於八十四年十一月二十七日以八十四年員秩字第二五九號處罰鍰新台
    幣壹萬伍仟元確定；於八十六年三月間在彰化縣溪湖鎮○○街二五號經營明星育
    樂城，公然陳列經主管機關教育部公告查禁之超八拉霸變異體賭博性電動機具，
    經原審法院員林簡易庭於八十六年三月三十一日以八十六年員秩字第三九號處罰
    鍰新台幣壹萬元確定；於八十六年九月間在彰化縣溪湖鎮○○街二五號經營「明
    星育樂城」，公然陳列經主管機關教育部公告查禁之水果盤變異體賭博性電動機
    具，經原審法院員林簡易庭於八十六年十月三十日以八十六年員秩字第一０六號
    處罰鍰新台幣陸仟元確定；又自民國（下同）八十七年初起迄八十九年一月十七
    日，基於常業之犯意，在彰化縣溪湖鎮○○街廿五號「明星育樂城」之公眾得出
    入之場所，設置電動賭博機具滿貫大亨等三十三台，並基於共同犯意之聯絡，自
    八十九年一月九日起，雇用徐鶴娥負責開分及為賭客兌換金錢，與不特定之人賭
    博財物，經原審法院員林簡易庭於八十九年四月二十九日以八十九年度員簡字第
    一三０號判處有期徒刑陸月，併科罰金壹萬元確定（於八十九年十一月七日執行
    完畢）。其等二人猶出於共同經營電子遊戲場業之犯意聯絡與行為分擔，未經辦
    理營利事業登記，復自八十九年二月間起，仍在彰化縣溪湖鎮○○街二五號「明
    星育樂城」店內擺置滿貫大亨三台、皇冠霹靂馬八台（主機一台）、中華５ＰＫ
    一台、小賓果一台、豹中豹三代一台、孔雀王二代一台、春秋二代一台、夢幻金
    明星十台、千禧樂翻天二台等電動機具，並以每月新台幣（下同）二萬元之報酬
    ，僱用不知情之楊秋娟、黃素雲充任店員，備置代幣及寄分卡，供不特定之人把
    玩娛樂，每日自上午八時營業至翌日零時，而經營電子遊戲場業。迄於同年八月
    二日下午五時五十分許，為警當場查獲，並扣得乙○○所有，供經營遊戲場業所
    用，如附表所示之物品。
二、案經彰化縣警察局溪湖分局報請台灣彰化地方法院檢察署檢察官偵查起訴。
    理      由
一、訊據被告乙○○固坦承有投注四十二萬元於前開時、地，未經辦理營利事業登記
    ，經營電子遊戲場業之事實，惟供稱：伊係於八十九年二月間，以四十二萬元向
    被告丙○○受讓該店面，由其單獨經營，被告丙○○並未參與等語；訊之被告丙
    ○○則矢口否認有共同經營電子遊戲場業之犯行，辯稱：伊自八十九年一月十七
    日前案被查獲後，即轉讓予被告乙○○未再經營云云。經查：被告乙○○、丙○
    ○確係共同於前開時、地，未依電子遊戲場業管理條例規定辦理營利事業登記者
    ，擺置滿貫大亨三台、皇冠霹靂馬八台（主機一台）、中華５ＰＫ一台、小賓果
    一台、豹中豹三代一台、孔雀王二代一台、春秋二代一台、夢幻金明星十台、千
    禧樂翻天二台等電動機具，以月薪二萬元僱用楊秋娟、黃素雲充任店員，備置代
    幣及寄分卡，供不特定之人把玩娛樂，每日自上午八時營業至翌日零時，而經營
    電子遊戲場業等情，除部分事實，為被告乙○○所自白外，並據證人即該店員楊
    秋娟與黃素雲於警訊時分別供證：「我至該店任職約一年多，月薪為新台幣貳萬
    元，負責人為乙○○」、「該店營業時間分早班和中班，早班從八時至下午十六
    時，中班從下午十六時至二十四時，每日營業金額約新台幣柒佰元」、「我不知
    道從何時開始營業，也不知道有無營利事業登記證」、「（客人把玩店內機台若
    有剩餘分數不玩時是否可以兌換現金？）不可以兌換現金只能兌換寄分卡」等語
    （以上證人楊秋娟於八十九年七月二十八日警訊時供詞）；及「我們明星遊藝場
    營業時間共分早、中兩班，早班時間為早上八時至下午十六時；而中班是由下午
    十六時至晚上二十四時為準，並沒有深夜時間營業。而我們明星遊藝場每日營業
    金額平均新台幣柒佰元整」「我們明星遊藝場從何時開始營業我不知道。而有營
    利事業登記證我並不知道」「我們明星遊藝場負責人為乙○○，而他人現不在店
    裡，無法當場指證」、「我到明星遊藝場工作已有一個半月，目前已領一次薪水
    ，而我每月薪資新台幣貳萬元整，而薪水則由老闆娘丙○○付給於我，現她人也
    不在店裡」、「我在店裡如有客人入內把玩各式機台，係由我幫客人開分，並兌
    換代幣工作」、「我們店內並無兌換金錢行為，只有以寄分卡兌換而已」等語（
    以上證人楊秋娟於八十九年七月二十八日警訊時供詞）甚明在卷，並有如附表所
    示之電子遊戲機具、營業簿、會員冊、營業統計表（八十九年七月二十八日）、
    寄分卡及代幣等物品扣案可證。被告二人於原審審理雖一致供稱：彼此間有轉讓
    一事，惟經原審隔離訊問，各就讓與金額之給付方式及轉讓有無包括機具各節，
    供述互歧，顯認所供不實，無從憑採。再揆之被告乙○○供稱：該店營業時間為
    上午八時至下午四時云云，明顯與證人楊秋娟、黃素雲之證詞出入，並悖於社會
    事實與經驗，足認被告乙○○供稱該店係其單獨經營，與實情不符。又參之證人
    黃素雲於警訊時證稱：「薪水則由老闆娘丙○○付給」等語，並據被告乙○○自
    承：其經常前往中國大陸，停留期間甚至長達三個月等情，應認被告乙○○、丙
    ○○於本案查獲時，仍係同居朋友，於八十九年一月間前案被查獲後，被告乙○
    ○另行斥資四十二萬元重新購置機台，並具名為負責人，而委由被告丙○○經營
    ，因被告丙○○甫於同年一月被查獲，經判處有期徒刑六月，乃由被告乙○○單
    獨承擔全部罪責，始符合事證情況。綜上所述，本案事證明確，被告等犯行均足
    以認定。
二、核被告乙○○、丙○○違反電子遊戲場業管理條例第十五條規定之行為，均係犯
    同條例第二十二條之罪。被告二人間，就上開犯行有犯意聯絡及行為分擔，均應
    論以共同正犯。原審對被告乙○○、丙○○論罪科刑，固非無見，惟查原審判決
    併科罰金，諭知如易服勞役以罰金總額與陸個月之日數比例折算，其應適用刑法
    第四十二條第三項始為正確，原審判決論斷欄適用同法條第二項，即有未當，被
    告二人仍執前詞否認犯罪，雖無理由，惟原審判決既有可議，自應由本院將原審
    判決撤銷改判，爰審酌被告二人前均有違反規定擺設電動機具之紀錄。是其等既
    惟利是圖，全然漠視行為之可責性，則於其等連番累次再犯之情形，爰分別審酌
    被告二人之素行、犯罪之動機、手段、所生危害、被告等以犯罪手段以營利，有
    併科罰金之必要及犯後之態度等一切情狀，分別量處如主文第二項所示之刑，惟
    被告行為後，刑法第四十一條已於民國九十年一月十日經總統公布修正，同年月
    十二日生效，比較新舊法之規定，本件自有修正後刑法第四十一條第一項前段之
    適用，並諭知有期徒刑如易科罰金之折算標準，及諭知罰金如易服勞役之折算標
    準。扣案如附表所示之電子遊戲機具等物品，均為共犯被告乙○○所有，供犯罪
    所用之物，基於共同犯罪行為，應由共犯各負全部責任之理論，並參照最高法院
    二十六年滬上字第八六號判例及六十二年度第一次刑庭庭推總會決議意旨，爰依
    刑法第三十八條第一項第二款之規定，併於被告二人之罪刑內諭知沒收。
三、據上論斷，應依刑事訴訟法第三百六十九條第一項前段、第三百六十四條、第二
    百九十九條第一項前段，電子遊戲場業管理條例第二十二條，刑法第十一條前段
    、第二條第一項前段、第二十八條、修正後第四十一條第一項前段、第四十二條
    第三項、第三十八條第一項第二款，罰金罰鍰提高標準條例第二條，判決如主文
    。本案經檢察官甲○○到庭執行職務。
中      華      民      國      九十    年      十一    月      二十七  日
                                臺灣高等法院臺中分院刑事第三庭
                                      審判長法  官  陳  朱  貴
                                            法  官  廖  柏  基
                                            法  官  劉  連  星
右正本證明與原本無異。
不得上訴。
                                            書記官  李  妍  嬅
中      華      民      國      九十    年      十一    月      二十八  日
附錄論罪科刑法條：
電子遊戲場業管理條例第十五條
未依本條例規定辦理營利事業登記者，不得經營電子遊戲場業。
電子遊戲場業管理條例第二十二條
違反第十五條規定者，處行為人一年以下有期徒刑、拘役或科或併科新台幣五十萬元
以上二百五十萬元以下罰金。
                                                                        Ａ
附表：
┌──┬───────┬─────┬───────────┐
│編號│物品種類、名稱│數量、單位│備  註                │
├──┼───────┼─────┼───────────┤
│一  │滿貫大亨      │參台      │含ＩＣ板              │
├──┼───────┼─────┼───────────┤
│二│皇冠霹靂馬    │捌台      │含主機一台及ＩＣ板    │
├──┼───────┼─────┼───────────┤
│三  │中華５ＰＫ    │壹台      │含ＩＣ板              │
├──┼───────┼─────┼───────────┤
│四  │小賓果        │壹台      │含ＩＣ板              │
├──┼───────┼─────┼───────────┤
│五  │豹中豹三代    │壹台      │含ＩＣ板              │
├──┼───────┼─────┼───────────┤
│六  │孔雀王二代    │壹台      │含ＩＣ板              │
├──┼───────┼─────┼───────────┤
│七  │春秋二代      │壹台      │含ＩＣ板              │
├──┼───────┼─────┼───────────┤
│八  │夢幻金明星    │拾台      │含ＩＣ板              │
├──┼───────┼─────┼───────────┤
│九  │千禧樂翻天    │貳台      │含ＩＣ板              │
├──┼───────┼─────┼───────────┤
│十  │營業簿        │壹本      │                    │
├──┼───────┼─────┼───────────┤
│十一│會員冊        │壹本      │                      │
├──┼───────┼─────┼───────────┤
│十二│營業統計本    │壹張      │                      │
├──┼───────┼─────┼───────────┤
│十三│寄分卡        │伍拾捌張  │                      │
├──┼───────┼─────┼───────────┤
│十四│代幣          │肆佰玖拾陸│                      │
│    │              │枚        │                      │
└──┴───────┴─────┴───────────┘
                                                         Ａ


司法院資訊處製作；財團法人民間司法改革基金會備份。
